最高法院民事判決　　　　　　　　　　　　　　　九十一年度台上字第二六一六號
　　上　訴　人　僑木建設股份有限公司
　　法定代理人　白瑤鋒
　　訴訟代理人　林坤賢律師
　　　　　　　　邱華南律師
　　被 上訴 人　甲○○
右當事人間請求土地所有權移轉登記事件，上訴人對於中華民國八十九年十二月五日
台灣高等法院台中分院第二審判決（八十七年度上字第七五七號），提起上訴，本院
判決如左：
    主  文
原判決廢棄，發回台灣高等法院台中分院。
    理  由
本件上訴人主張：被上訴人於民國八十一年五月二十日向伊訂購坐落台中市○區○○
段四四一等地號上興建之「大衛道」編號Ａ７等十九樓房屋一戶及其土地應有部分，
伊依約於八十五年二月二十八日將土地應有部分一萬分之五十八移轉登記予被上訴人
，詎被上訴人竟拒依約辦理銀行貸款手續或繳清貸款金額相同之價金尾款，伊已解除
系爭房地買賣契約等情，爰求為命上訴人將上開土地應有部分移轉登記予伊之判決。
被上訴人則以：上訴人所興建之系爭房屋有諸多瑕疵，伊自得行使同時履行抗辯權，
拒絕支付價金，伊業於八十四年五月六日即為同時履行之抗辯，上訴人於八十六年一
月十八日之解除契約，自不生效力，上訴人不得請求系爭土地應有部分之移轉等語，
資為抗辯。
原審廢棄第一審所為如上訴人聲明之判決，改判駁回其訴，無非以：上訴人興建之「
大衛道」房屋，未設置交誼廳，電梯間除電梯門口半面牆係用大理石施作外，其餘部
分則用合板裝飾，五樓以上未退縮，五樓游泳池未採露天方式興建，五樓外牆有部分
貼鋼板並廣告之磁磚，樓梯之止滑地磚未設止滑銅條，一樓至四樓設置大衛影城，二
樓及三樓有部分供作電動玩具店等與兩造所簽訂合約內容及上訴人銷售房屋之廣告內
容不符之瑕疵等情，有被上訴人所提出之行政院公平交易委員會公處字第０四一號
處分書在卷可稽，並經第一審法院現場勘驗無訛，有勘驗筆錄足憑，堪信為真實。且
證人即被上訴人之夫陳飛皓證稱：上訴人電話催繳（指房地價款）時，我和太太（即
上訴人）均有告訴上訴人說房屋未按契約蓋，如按契約蓋就會繳錢，否則房子不要了
，上訴人公司小姐說要幫我們轉賣等語，核與實情相符。苟被上訴人於繳納最後一次
期款後，未曾向上訴人以口頭主張同時履行抗辯，則上訴人豈有自被上訴人於八十四
年二月八日繳納最後一次期款後拖延近二年始於八十六年一月十八日對被上訴人解除
契約之理。被上訴人抗辯，伊未繼續支付買賣價金，係因上訴人所興建銷售之系爭房
屋存有上述瑕疵，因而對上訴人為同時履行之抗辯，於上訴人補正瑕疵前，自得拒絕
支付價金一節，堪信為真實，是上訴人對被上訴人為解除契約之意思表示，難認為有
效，自不得主張回復原狀，請求被上訴人返還系爭土地應有部分等詞，為其判斷之基
礎。
惟查兩造於所簽訂之房屋預定買賣合約書第六條關於房屋施工標準，已約定系爭大樓
施工標準，悉依市政府工務局核定之建築執照圖說明，及附件(四)「建材設備說明書」
中所列建材項目等語，且於同約第二十四條約定，本合約雙方應共同遵守，有關本標
的之廣告宣傳品僅供參考之用，一切買賣條件，以本合約為依據。上訴人並據此主張
伊已依約完成系爭房屋建築。究竟系爭房屋之建築應以廣告圖為準或應依核定之建築
執照圖說明及建材設備說明書之內容為準，與上訴人建造系爭房屋有無瑕疵有關。原
審疏未審認澄清，並說明上訴人前開主張之取捨意見，即以前揭情詞為上訴人不利之
認定，已嫌速斷。次查，債務人享有同時履行抗辯權者，在未行使此抗辯權以前，仍
可發生遲延責任之問題，必須行使以後，始能免責（本院五十年台上字第一五五０號
判例參照）。本件被上訴人雖主張：伊於繳完最後一期款後，發現五樓以上沒有縮進
去，與廣告圖不符，游泳池也沒設在陽台上，所以就打電話給上訴人公司陳玉鳳小姐
，表示如沒有改善就不願再繳錢，陳小姐說建築就是這樣子，如果我們不願買，他們
可以幫我們賣，或由公司買回，我就說那就交給你們處理等語（原審卷(二)第三九頁）
，惟上訴人則抗辯：伊公司職員陳玉鳳職司業務助理工作，並無任何權限答應被上訴
人得為任何行為，並否認接獲被上訴人不再繳款之抗辯等語（同上卷第五三頁）。被
上訴人究竟有無行使同時履行抗辯權，上訴人既有爭執，原審未深入調查，並就上訴
人前開抗辯恝置不論，即為上訴人不利之判斷，亦屬可議。上訴論旨，執以指摘原判
決不當，求予廢棄，非無理由。
據上論結，本件上訴為有理由。依民事訴訟法第四百七十七條第一項、第四百七十八
條第一項，判決如主文。
中      華      民      國    九十一    年     十二     月    二十六    日
                              最高法院民事第四庭
                                  審判長法官  蕭  亨  國
                                        法官  許  朝  雄
                                        法官  謝  正  勝
                                        法官  陳  淑  敏
                                        法官  劉  福  來
      右正本證明與原本無異
                                              書  記  官
中      華      民      國    九十二    年      一      月      十      日
